臺灣臺南地方法院刑事判決　　　　　　　95年度訴字第1759號
公　訴　人　臺灣臺南地方法院檢察署檢察官
被　　　告　甲○○
上列被告因違反毒品危害防制條例案件，經檢察官提起公訴（九
十五年度毒偵字第二六三一號），暨移請併案審理（九十六年度
毒偵緝字第三七號、九十六年度毒偵字第四九二號、第六七六號
），被告於準備程序中為有罪之陳述，本院合議庭裁定由受命法
官獨任進行簡式審判程序，判決如下：
    主  文
甲○○施用第一級毒品，累犯，處有期徒刑壹年。扣案第一級毒
品海洛因壹包內之海洛因（驗餘淨重零點貳玖公克）沒收銷燬之
，扣案外包裝壹個、夾鏈袋壹個及針筒支均沒收。
    事  實
一、甲○○前因施用毒品案件，經本院以八十九年度毒聲字第一
    九三一號裁定送觀察、勒戒，因認有繼續施用毒品之傾向，
    經本院以八十九年度毒聲字第二二六二號裁定送強制戒治，
    因認無繼續戒治之必要，經本院以九十年度毒聲字第七一二
    號裁定停止戒治併付保護管束，於民國九十年五月四日停止
    戒治釋放出所，嗣於九十年七月二十八日保護管束期滿未經
    撤銷而視為強制戒治執行完畢，並由臺灣臺南地方法院檢察
    署檢察官以九十年度戒毒偵字第四三五號為不起訴處分確定
    。又因施用第一、二級毒品案件，經本院以九十三年度訴字
    第五五一號判決分別判處有期徒刑十月、六月，定應執行刑
    為有期徒刑一年二月確定。另因竊盜案件，經本院以九十三
    年度簡字第二三七０號判決處有期徒刑三月確定，與前述二
    罪經定應執行刑為有期徒刑一年四月確定，於九十四年十二
    月二十四日執行完畢（翌日出監）。
二、詎甲○○不知悔改，復基於反覆施用第一級毒品海洛因之單
    一犯意，自九十五年八月間某日起至九十六年四月六日止，
    約每二至三日一次，在其位於臺南市○○區○○街六巷十六
    號之住處內，以將海洛因加水裝入針筒內注射於血管之方式
    ，反覆施用海洛因多次。嗣(1)先於九十五年九月五日上午十
    時許，在上址住處前為警盤查查獲；(2)復於九十五年十月八
    日下午一時五十八分許，在上址住處內為警查獲，扣得其所
    有之第一級毒品海洛因一包（驗餘淨重０‧二九公克，空包
    裝重０‧一八公克）及供施用海洛因所用之針筒二支，(3)又
    於九十六年二月三日下午六時許，在臺南市○○區○○路與
    友愛街口為警盤查查獲，(4)再於九十六年二月十四日中午十
    二時許，在臺南縣永康市○○街三十七號旁建築工地內為警
    盤查查獲，扣得其所有供施用海洛因之用之夾鏈袋一個及針
    筒一支，(5)末於九十六年四月六日晚上六時四十五分許，在
    臺南市○○區○○路二段四六一巷四號內為警緝獲。前後五
    次均經其同意採尿送驗，結果均呈嗎啡陽性反應，始悉上情
    。
三、案經臺南市警察局第三分局報請臺灣臺南地方法院檢察署檢
    察官偵查起訴，暨臺南市警察局第三分局、第五分局分別報
    請同署檢察官偵查後移請併案審理。
    理  由
一、本案被告甲○○所犯係死刑、無期徒刑、最輕本刑為三年以
    上有期徒刑以外之罪，亦非屬高等法院管轄之第一審案件，
    其於準備程序程序進行中就被訴事實為有罪之陳述，經法官
    告知簡式審判程序之旨，並聽取公訴人及被告之意見後，由
    合議庭裁定進行簡式審判程序，故不受同法第一百五十九條
    第一項、第一百六十一條之二、第一百六十一條之三、第一
    百六十三條之一及第一百六十四條至第一百七十條所規定證
    據能力認定及調查方式之限制，合先敘明。
二、上揭犯罪事實，業據被告於本院準備程序及審理程序中自白
    承認，且其前後五次所採尿液經送驗結果，均呈嗎啡陽性反
    應，有長榮大學先後於九十五年九月二十五日、同年十月二
    十四日、九十六年二月十六日、同年三月九日出具之確認報
    告共四紙、詮昕科技股份有限公司於九十六年四月二十日出
    具之確認報告一紙、臺南市警察局第三分局尿液檢驗對照表
    、臺南市警察局第五分局尿液編號年籍對照表在卷可稽，又
    扣案之白粉一包經送驗結果，確含海洛因成分，驗餘淨重０
    ‧二九公克，空包裝重０‧一八公克，有法務部調查局九十
    五年十月三十一日調科壹字第０九五二三０三一一五０號鑑
    定書附卷足參，此外，尚有夾鏈袋一個及針筒共三支扣案可
    憑，足徵被告之任意性自白確與事實相符，堪以採信。被告
    前因施用毒品案件，經本院以八十九年度毒聲字第一九三一
    號裁定送觀察、勒戒，因認有繼續施用毒品之傾向，經本院
    以八十九年度毒聲字第二二六二號裁定送強制戒治，因認無
    繼續戒治之必要，經本院以九十年度毒聲字第七一二號裁定
    停止戒治併付保護管束，於九十年五月四日停止戒治釋放出
    所，嗣於九十年七月二十八日保護管束期滿未經撤銷而視為
    強制戒治執行完畢，並由臺灣臺南地方法院檢察署檢察官以
    九十年度戒毒偵字第四三五號為不起訴處分確定；又因施用
    第一、二級毒品案件，經本院以九十三年度訴字第五五一號
    判決分別判處有期徒刑十月、六月，定應執行刑為有期徒刑
    一年二月確定各節，有臺灣高等法院被告前案紀錄表、臺灣
    臺南地方法院檢察署刑案資料查註紀錄表在卷可查，是被告
    於前次強制戒治執行完畢釋放後五年內，再犯施用毒品案件
    經起訴判刑確定，復三犯本案施用毒品犯行，所為仍應依法
    論科（最高法院九十五年度臺非字第五九號、九十五年度臺
    非字第六五號判決意旨可資參照）。
二、論罪科刑：
  (一)查海洛因係屬毒品危害防制條例第二條第二項第一款所列之
    第一級毒品，故核被告所為，係犯毒品危害防制條例第十條
    第一項之施用第一級毒品罪。被告施用前後持有第一級毒品
    之低度行為，應為其施用之高度行為所吸收，不另論罪。
  (二)按刑事法若干犯罪行為態樣，本質上原具有反覆、延續實行
    之特徵，立法時既予特別歸類，定為犯罪構成要件之行為要
    素，則行為人基於概括之犯意，在密切接近之一定時、地持
    續實行之複次行為，倘依社會通念，於客觀上認為符合一個
    反覆、延續性之行為觀念者，於刑法評價上，即應僅成立一
    罪。學理上所稱「集合犯」之職業性、營業性或收集性等具
    有重複特質之犯罪均屬之，例如經營、從事業務、收集、販
    賣、製造、散布等行為概念者是（最高法院九十五年度臺上
    字第一０七九號判決意旨參照）。而關於施用毒品之犯罪型
    態，往往具有高度之反覆實施性及濫用性，一旦吸食毒品，
    通常會於一定期間內密集施用，顯然具有「集合犯」反覆性
    及延續性之特徵，如將各次施用毒品之行為在刑法上逐一評
    價並分別論處罪刑，恐與刑罰過度評價禁止原則相悖，並與
    憲法所揭櫫之比例原則有違。再考諸九十五年七月一日施行
    之修正後刑法關於連續犯規定刪除之原因，固係源於實務上
    對於連續犯「同一罪名」之認定過寬，所謂「概括犯意」亦
    經常可連綿數年之久，不無鼓勵犯罪之嫌，而使國家刑罰權
    之行使發生不合理之現象，故將之刪除，應屬法務部所稱本
    次修法「寬嚴並進」之刑事政策中，較不利於行為人之從「
    嚴」措施。然施用毒品犯罪之本質上具有成癮性、反覆性，
    所侵害者亦屬單一之社會公共法益，且前揭修正理由更明示
    在廢除連續犯規定後，針對吸毒等犯罪類型，應發展「接續
    犯」及「包括一罪」之概念，以限縮數罪併罰之範圍，益見
    立法者亦深知施用毒品犯罪有其本質上之特殊性，倘行為人
    已有反覆為同一吸毒之犯行，仍應視其具體情形論以「構成
    要件之行為單數」，而為「包括一罪」，僅受一次之刑法評
    價，即為已足，自不能徒執廢除連續犯規定係採從嚴之刑事
    政策，而謂修法後反覆多次施用毒品行為均應予以數罪併罰
    。準此以言，本案被告自承係自九十五年八月間某日起至九
    十六年四月六日止，約每二至三日施用海洛因一次，犯罪行
    為甚屬密集、反覆，顯已成癮，揆諸前揭說明，應認被告多
    次施用第一級毒品海洛因之犯行，係屬「包括一罪」中之「
    集合犯」之性質，應論以一罪。
  (三)檢察官雖僅就被告自九十五年八月間某日起至同年十月七日
    某時許止之施用犯行提起公訴，然被告自九十五年十月七日
    某時許起至九十六年四月六日止之施用犯行（其中自九十五
    年十月七日某時許起至九十六年二月十三日下午二時許止之
    施用犯行，業經檢察官移請併案審理），與前述業已起訴之
    部分有集合犯之包括一罪關係，為起訴效力所及，本院自應
    併予審理。
  (四)被告前因施用第一、二級毒品案件，經本院以九十三年度訴
    字第五五一號判決分別判處有期徒刑十月、六月，定應執行
    刑為有期徒刑一年二月確定，另因竊盜案件，經本院以九十
    三年度簡字第二三七０號判決處有期徒刑三月確定，與前述
    二罪經定應執行刑為有期徒刑一年四月確定，於九十四年十
    二月二十四日執行完畢（翌日出監）各節，有前述前案紀錄
    表可佐，其於受有期徒刑執行完畢後五年以內故意再犯本件
    有期徒刑以上之罪，應依刑法第四十七條第一項規定論以累
    犯，並加重其刑。
  (五)爰審酌被告另尚有麻醉藥品管理條例等前科紀錄，素行不佳
    ，有前述前案紀錄表足查，教育程度僅國中畢業，智識程度
    不高，其迭經觀察、勒戒、強制戒治、起訴判刑之處遇措施
    後，猶未能深切體認施用毒品對於自身健康之危害，未見警
    惕之心，本案施用期間長達約八月，且前後查獲次數高達五
    次，顯見其沾染毒癮至深，惟犯後業已坦承犯行，態度良好
    ，及施用毒品係自戕身心，對於他人並未構成危害等一切情
    狀，量處如主文所示之刑，以資懲儆。
  (六)扣案之海洛因一包內之海洛因，既屬第一級毒品，即應依毒
    品危害防制條例第十八條第一項前段規定，不問屬於被告所
    有與否，均予宣告沒收銷燬之（鑑驗耗罄之毒品既已滅失，
    自毋庸宣告沒收銷燬），至扣案前揭毒品之外包裝一個，係
    用於包裹毒品，防其裸露、潮濕，便於攜帶之用，扣案之夾
    鏈袋一個及針筒共三支，亦屬被告所有供犯本罪所用之物，
    均據被告供明在卷，爰均依刑法第三十八條第一項第二款規
    定宣告沒收。
據上論斷，應依刑事訴訟法第二百七十三條之一第一項、第二百
九十九條第一項前段，毒品危害防制條例第十條第一項、第十八
條第一項前段，刑法第十一條前段、第四十七條第一項、第三十
八條第一項第二款，判決如主文。
本案經檢察官乙○○到庭執行職務。
中　　華　　民　　國　　96　　年　　6 　　月　　1 　　日
　　　　　　　　　刑事第五庭  法　官  張婷妮
以上正本證明與原本無異。
如不服本判決，應於收受送達後10日內向本院提出上訴書狀（應
附繕本）。
　　　　　　　　　　　　　　　書記官  陳姿利
中　　華　　民　　國　　96　　年　　6 　　月　　4 　　日
如不服本判決，應於判決送達後10日內，向本院提出上訴狀。
附錄本案論罪科刑法條
毒品危害防制條例第十條第一項
施用第一級處六月以上五年以下有期徒刑。
